【裁判字號】    99,交聲,19
【裁判日期】    990112
【裁判案由】    違反道路交通管理處罰條例聲明異議
【裁判全文】
臺灣桃園地方法院交通事件裁定          99年度交聲字第19號
原處分機關  交通部公路總局新竹區監理所桃園監理站
異  議  人
即受處分人  甲○○
上列受處分人甲○○因違反道路交通管理處罰條例案件，對於原
處分機關中華民國98年12月23日所為之處分（原處分案號：北縣
警交字第CV0000000 號）聲明異議，本院裁定如下：
    主  文
異議駁回。
    理  由
一、原處分意旨略以：本件異議人即受處分人甲○○於民國98年
    10月18日下午3 時59分許，駕駛車牌號碼K5X-169 號重型機
    車，行經臺北縣（下同）新莊市○○路（丹鳳站北上）處，
    為臺北縣政府警察局新莊分局警員逕行舉發「機器腳踏車，
    不在規定車道行駛」違反道路交通管理事件，並依道路交通
    管理處罰條例第45條第13款規定，以北縣警交字第CV000000
    0 號舉發違反道路交通管理事件通知單逕行舉發，異議人於
    收受該舉發通知單後，於法定期限內向交通部公路總局新竹
    區監理所桃園監理站陳述不服舉發，經原處分機關函請舉發
    單位調查，仍認定受處分人有前開違規行為，乃於98年12月
    23日，依據道路交通管理處罰條例第45條第13款及道路交通
    管理事件統一裁罰基準表之規定，裁處受處分人罰鍰新臺幣
    （下同）600 元，並記違規點數1 點等語。
二、聲明異議意旨略以：異議人即受處分人甲○○，於98年10月
    18日下午3 時59分許，駕駛車牌號碼K5X-169 號重型機車，
    行經新莊市○○路（丹鳳站北上）處，遭臺北縣政府警察局
    新莊分局警員逕行舉發「機器腳踏車，不在規定車道行駛」
    ，並以北縣警交字第CV0000000 號舉發違反道路交通管理事
    件通知單逕行舉發，惟異議人當時係為閃避減速靠站之首都
    客運公車，逼不得已由左側超車才誤闖禁行機車道，而交通
    標誌標線之設置應合乎法律規範，相關單位在新莊市○○路
    上劃設之「禁行機車」標線，明顯不符合道路交通安全規則
    第99條之規定，則警員如何能依法逕行取締？舉發單位對此
    未確實查證道路標線設置是否有違規定，即逕自認定警員舉
    發無缺失，顯有不妥。故認原處分機關裁處異議人罰鍰600
    元，並記違規點數1 點之處分顯有錯誤，為此聲明異議請求
    撤銷原處分云云。
三、按機器腳踏車行駛之車道，應依標誌或標線之規定行駛，道
    路交通安全規則第99條第1 項定有明文。次按「禁行機車」
    標誌，用以告示本車道禁止汽缸總排氣量未滿550 立方公分
    之機器腳踏車通行。繪設於路段起點，路段過長時，得於路
    段中加繪之，道路交通標誌標線號誌設置規則第178 條亦有
    明定。又汽車駕駛人，爭道行駛而有機器腳踏車不在規定車
    道行駛之情形者，處新臺幣（下同）600 元以上1,800 元以
    下之罰鍰；另汽車駕駛人，有違反道路交通管理處罰條例第
    45條情形者，除依原條款處罰鍰外，並記違規點數1 點，道
    路交通管理處罰條例第45條第13款及同條例第63條第1 項第
    1 款分別定有明文。
四、本件異議人固不否認有於98年10月18日下午3 時59分許，駕
    駛車牌號碼K5X-169 號重型機車，行經新莊市○○路（丹鳳
    站北上）處，遭臺北縣政府警察局新莊分局警員逕行舉發「
    機器腳踏車，不在規定車道行駛」之事實，惟仍執前揭情詞
    置辯。經查：（一）依卷附採證照片顯示：異議人係行駛於
    道路最內側劃設有「禁行機車」標線之快車道上，一般用路
    人均可明顯辨識該車道為禁行機車之車道，且右側亦有規劃
    慢車道，再依據照片所拍攝畫面觀之，該慢車道上車輛行駛
    之情形甚為空曠，並無眾多汽車、機車同時行駛或交通壅塞
    之情形，亦無如異議人所稱因公車減速靠站爭道，致其不得
    已自左側超車之情形存在。是以本件異議人於上揭時、地騎
    乘於上揭「禁行機車」車道時，並無慢車道發生障礙無法通
    行之情形，異議人貪圖一時之便，違規行駛於「禁行機車」
    車道內之違規行為應可確認。異議人前揭所辯，顯屬無據，
    不足採信。（二）另道路主管機關得於法令授權範圍內，基
    於權責對於各項行政措施包括道路設計、交通號誌、標誌、
    標線之設置與更動等事項，為具體裁量、規劃，俾達到道路
    使用效能、維持交通秩序及保障道路使用人往來便利與安全
    之行政目的，並隨時檢討，適時加以修正，此非法院所得審
    酌。再人民對於交通標誌、標限之規劃雖得加以建議，惟道
    路交通標誌、標線一經交通主管機關劃設後，於依法變更前
    ，人民即有遵守之義務，異議人自不得據此主張有何違規行
    駛之正當理由，否則將使行車秩序紊亂，嚴重危及道路交通
    秩序及用路人之權益。因此異議人違規行駛之上揭車道既經
    交通單位考量汽、機車體積差異、行駛速度不同等特性，而
    劃設「禁行機車」標線，機車駕駛人自應遵守而不得違規行
    駛。從而，異議人不在規定車道行駛，而行駛在「禁行機車
    」車道，自屬於法有違。
五、綜上所述，異議人甲○○確有於前揭時、地，駕駛車牌號碼
    K5X-169 號重型機車，行駛於劃設「禁行機車」標線車道之
    違規行為，洵堪認定。原處分機關依道路交通管理處罰條例
    第45條第13款、第63條第1 項第1 款及違反道路交通管理事
    件統一裁罰基準表之規定，裁處受處分人600 元罰鍰，並記
    違規點數1 點之處分，核無違誤或不當，本件異議人之異議
    為無理由，應予駁回。
六、據上論斷，應依道路交通案件處理辦法第19條前段，裁定如
    主文。
中    華    民    國    99    年    1     月    12    日
                  交通法庭  法  官  張詠晶
以上正本證明與原本無異。
如不服本裁定，應於裁定送達後5 日內，向本院提出抗告狀（應
附繕本）。
                            書記官  王峻宏
中    華    民    國    99    年    1     月    21    日

司法院資訊處製作；財團法人民間司法改革基金會備份。
